【裁判字號】    98,交聲,72
【裁判日期】    980218
【裁判案由】    聲明異議
【裁判全文】
臺灣臺中地方法院交通事件裁定          98年度交聲字第72號
原處分機關  交通部公路總局臺中區監理所
異  議  人  甲○○○
即受處分人
上列異議人即受處分人因違反道路交通管理處罰條例案件，對於
交通部公路總局臺中區監理所民國九十七年十二月十七日所為之
裁決（中監違字第裁六○─ＨＤ0000000號違反道路交通
管理事件裁決書），聲明異議，本院裁定如下：
    主    文
異議駁回。
    理    由
一、原處分機關略以：異議人即受處分人甲○○○（以下稱受處
    分人）所有之車牌號碼1001-UA號自用小客車經駕駛人駕駛
    ，於民國（下同）九十七年十一月一日下午三時四十九分許
    ，途經台中縣台十二線008K+200M處，因「駕車行經有燈光
    號誌管制之交岔路口闖紅燈」之違規，經臺中縣警察局交通
    警察隊員警依違反道路交通管理處罰條例第五十三條第一項
    逕行舉發並製作中縣警交相字第ＨＤ0000000號舉發
    違反道路交通管理事件通知單，經受處分人提出申訴，業由
    舉發單位於九十七年十二月十一日以中縣警交字第09700818
    40號函覆查明違規屬實，嗣經原處分機關於九十七年十二月
    十七日以中監違字第裁六○─ＨＤ0000000號裁決書
    ，依「駕車行經有燈光號誌管制之交岔路口闖紅燈」之違規
    事實，裁處受處分人違反道路交通管理處罰條例第五十三條
    第一項、第六十三條第一項第三款，處罰鍰新台幣（下同）
    二千七百元並記違規點數三點，逾期則依裁決書處罰主文規
    定裁處，於法並無不合等語。
二、受處分人則以：九十七年十一月一日十五時四十九分，在中
    棲路與正英路口待左轉，一般待轉車將往前滑動，連續拍攝
    二張照片不能證明闖紅燈，且煞車燈亮著，左轉車燈也一直
    亮著，因駕駛人阮章輝（受處分人之夫）未注意路口繪設網
    狀黃線區，故壓到黃線，並無意圖要闖紅燈，另關於82.04.
    22交路字第009811號函市民一般不知情，就因被罰市民不服
    ，為此聲明異議云云。
三、按汽車駕駛人駕駛汽車，應遵守道路交通標誌、標線、號誌
    之指示，道路交通安全規則第九十條前段定有明文。次按「
    圓形紅燈」之行車管制號誌係表示禁止車輛通行，並不得超
    越停止線或進入路口，道路交通標誌標線號誌設置規則第二
    百零六條第一項第五款定有明文。再按汽車駕駛人，行經有
    燈光號誌管制之交岔路口闖紅燈者，處新臺幣一千八百元以
    上五千四百元以下罰鍰；又汽車駕駛人有道路交通管理處罰
    條例第五十三條第一項之情形者，除依原條項處罰鍰外，並
    記違規點數三點，道路交通管理處罰條例第五十三條第一項
    、第六十三條第一項第三款分別定有明文。又按有關「闖紅
    燈」行為之認定，於「道路交通管理處罰條例」中因未見相
    關之解釋，另依「道路交通標誌標線號誌設置規則」第一百
    七十條第一項「停止線用以指示行駛車輛停止之界限，車輛
    停止時，其前懸部分不得伸越該線。」及同規則第二百零六
    條第一項第五款「車輛面對圓形紅燈表示禁止通行，不得超
    越停止線或進入路口。」，若據此認定超越停止線即為闖紅
    燈，則一般大眾恐難以接受，亦非「道路交通管理處罰條例
    」當初立法精神，故交通部為促使駕駛人回歸於對標線之認
    知，同時兼顧執法技術層面與大眾接受程度，對圓形紅燈時
    超越停止線或闖紅燈行為之認定於八十二年三月二十七日召
    開研商闖紅燈認定標準會議，並依該次會議紀錄發布交通部
    八十二年四月二十二日交路字第009811號函為執法單位參
    考，其重要內容如下：(一)車輛面對圓形紅燈時仍逕予穿越路
    口至銜接路段，含左轉、直行、迴轉及右轉（依箭頭綠燈允
    許行駛者除外）即視為闖紅燈之行為（按：九十五年七月一
    日修正施行之道路交通管理處罰條例第五十三條第二項增訂
    ：「前項紅燈右轉行為者，處新臺幣六百元以上一千八百元
    以下罰鍰」，該項之增定，業將紅燈右轉行為排除在闖紅燈
    之定義之外）。(二)有繪設路口範圍者：車輛無視於紅燈警示
    ，有穿越路口之意圖，而車身已伸入路口範圍亦視同闖紅燈
    ；若僅伸越停止線而未達路口範圍者，則視為不遵守標線指
    示（可以處罰條例第六十條第二項第三款之規定處分之）。
    (三)無繪設路口範圍者：以車輛無視於紅燈號誌，而有穿越路
    口之企圖，其車身並已伸越停止線並足以妨害其他方向人（
    若有行人穿越道）、車通行者亦以闖紅燈論處；若僅車身伸
    越停止線則以不遵守標線指示視之。(四)目前交岔路口已繪設
    網狀黃線區者暫以該範圍視作路口，未繪設者請公路主管機
    關依內政部警政署六十五年二月十六日警署交字第00249號
    函之規定，視路況車況繪設路口範圍。(五)另路口設有照相設
    施者並請有關單位依會議結論之認定標準配合調整以更能明
    確認定。末按，主管機關基於職權因執行特定法律之規定，
    得為必要之釋示，以供本機關或下級機關所屬公務員行使職
    權時之依據，此即「解釋性行政規則」（司法院大法官釋字
    第五四八號解釋參照），又上開函釋既為道路交通管理處罰
    條例第八條所定之公路主管機關（交通部公路總局各區監理
    所監理站）之上級機關交通部所發布，其對該條例所為之釋
    示自有上開「解釋性行政規則」之效力，俾為各下級機關公
    務員行使職權時之依據，足堪為民眾認知執法機關適用法律
    意見之參考，合先敘明。
四、經查本件受處分人所有之車牌號碼1001-UA號自用小客車經
    駕駛人駕駛，於上開時間，途經台中縣台十二線008K+200M
    處，因「駕車行經有燈光號誌管制之交岔路口闖紅燈」之違
    規，經臺中縣警察局交通警察隊員警以中縣警交相字第ＨＤ
    0000000號舉發違反道路交通管理事件通知單逕行舉
    發，受處分人提出申訴，經原處分機關向原舉發機關函查，
    原舉發機關即臺中縣警察局函覆稱：「本案經審酌舉發採證
    照片，車號1001-UA自小客車係以時速三十四公里於紅燈亮
    後六點八秒超越停止線遭儀器感應拍攝第一張照片仍未停車
    ，於七點六秒伸入路口拍攝第二張照片；依交通部82.04.22
    交路字第009811號函釋略以：「有繪設路口範圍者，車輛無
    視於紅燈警示，有穿越路口之意圖，而車身已伸入路口範圍
    亦視同闖紅燈」。本案依法舉發無誤，請貴所逕行裁處。」
    ，原處分機關遂於九十七年十二月十七日以中監違字第裁六
    ○─ＨＤ0000000號裁決書，以「駕車行經有燈光號
    誌管制之交岔路口闖紅燈」之違規事實，裁處受處分人違反
    道路交通管理處罰條例第五十三條第一項、第六十三條第一
    項第三款，處罰鍰二千七百元並記違規點數三點，逾期則依
    裁決書處罰主文規定裁處等情，此有臺中縣警察局交通警察
    隊九十七年十一月十八日中縣警交相字第ＨＤ000000
    0號舉發違反道路交通管理事件通知單、臺中縣警察局九十
    七年十二月十一日中縣警交字第0970081840號函、交通部公
    路總局臺中區監理所九十七年十二月十七日中監違字第裁六
    ○─ＨＤ0000000號違反道路交通管理事件裁決書影
    本各一紙及舉發違規照片二張附卷可稽。且受處分人所有上
    開自用小客車經駕駛人駕駛闖紅燈之事實，業據證人即查獲
    舉發之臺中縣警察局交通警察隊員警蔡棋材到庭具結證稱：
    依照路口均設有停止線，用以車輛於紅燈時應停於停止線前
    ，本件違規車輛於紅燈後六點八秒越過停止線受固定桿感應
    線圈照相主機拍攝第一張照片，當其越過斑馬線時，是經過
    零點八秒（即紅燈七點六秒）後拍攝第二張照片，當時時速
    三十四公里，第二張照片字幕第三行V＝34，依據交通部八
    十二年四月二十二日交路字第009811號函釋二之(四)，目前交
    岔路口已繪設網狀黃線區者暫以該範圍視作路口，受處分人
    該車輛已進入黃線區，根據該函二之(一)（按應係二之(二)）視
    為闖紅燈行為等語，並提出交通部八十二年四月二十二日交
    路字第009811號函一紙附卷可考；參以依卷附二張舉發違
    規照片及臺中縣警察局九十七年十二月十一日中縣警交字第
    0970081840號函所示，本件受處分人所有上開自用小客車經
    駕駛人駕駛，係於路口紅燈亮起後駛越停止線，經設置在路
    口之固定桿感應線圈儀器測得有車輛闖紅燈，而啟動該儀器
    設備採證，並於紅燈亮起六點八秒拍攝得第一張採證照片，
    復於紅燈亮起七點六秒拍攝得第二張採證照片，且依第二張
    採證照片所示，受處分人所有上開自用小客車經駕駛人駕駛
    ，已進入該網狀黃線區○○○路口範圍。綜此判斷，受處分
    人所有上開自用小客車經駕駛人駕駛在逾越停止線前，已有
    長達六點八秒之時間供其作煞停之動作，而其竟未依燈號指
    示煞停，反係繼續前行，並進入路口之網狀黃線區，足徵其
    係基於穿越路口之意圖，於紅燈亮起後逾越停止線，繼續前
    行，並進入路口範圍，依交通部上開函二之(四)、(二)所示，已
    達進入路口範圍之闖紅燈標準。揆諸上揭規定及說明，受處
    分人所有上開自用小客車經駕駛人駕駛於上開時地，行經有
    燈光號誌管制之交岔路口闖紅燈之違規行為洵堪認定。是受
    處分人上開所辯顯係圖卸之詞，不足採信。從而原處分機關
    以受處分人有闖紅燈之違規事實，依道路交通管理處罰條例
    第五十三條第一項、第六十三條第一項第三款之規定，裁處
    罰鍰二千七百元，並予記違規點數三點，逾期則依裁決書處
    罰主文規定裁處，於法並無違誤或不當之處。本件受處分人
    之異議為無理由，應予駁回。
五、據上論斷，應依道路交通管理處罰條例第八十七條第二項、
    道路交通案件處理辦法第十九條規定，裁定如主文。
中    華    民    國    98    年    2     月    18    日
                  刑事第五庭    法  官  朱光國
上正本證明與原本無異。
如不服本裁定，應於送達後五日內，向本院提出抗告狀。
                                書記官  張孝妃
中    華    民    國    98    年    2     月    18    日


司法院資訊處製作；財團法人民間司法改革基金會備份。
